臺灣高等法院臺中分院刑事判決　　 100年度侵上訴字第1214號
上　訴　人
即　被　告　00000000B.
選任辯護人　劉喜律師
上列上訴人因妨害性自主案件，不服臺灣臺中地方法院99年度訴
字第162號，中華民國100年3月21日第一審判決（起訴案號：臺
灣台中地方法院檢察署98年度偵字第10446號），提起上訴，本
院判決如下：　
    主    文
原判決撤銷。
00000000B犯對於未滿十四歲之女子為性交罪，處有期徒刑參年
陸月。又犯對於十四歲以上未滿十六歲之女子為性交罪，共柒罪
，各處有期徒刑貳年，各減為有期徒刑壹年。又犯對於十四歲以
上未滿十六歲之女子為性交罪，共拾罪，各處有期徒刑貳年。應
執行有期徒刑肆年。
    犯罪事實
一、00000000B係成年人（民國【下同】70年5月生），為甲女（
    卷內代號00000000，81年3月生，真實姓名年籍詳卷）之繼
    父，於94年7、8月至96年9月間均共同居住在臺中市○區○
    ○路住處（地址詳卷）。2人間具家庭暴力防治法第3條第2
    款、第3款所稱之家庭成員關係。00000000B明知甲女於94年
    7、8月間甫自國中一年級升上國中二年級，係未滿14歲之女
    子，且自95年11月至96年9月間則係14歲以上未滿16歲之女
    子，對甲女為下列行為：
  (一)00000000B於94年7、8月間某日（起訴書誤為94年9月），見
    甲女獨自在上址住處3樓其與甲女之母00000000A（下稱甲女
    之母；真實姓名年籍詳卷）房間內觀看電視之際，基於對於
    未滿14歲之女子為性交之犯意，以其陰莖插入甲女陰道內之
    方式，對未滿14歲之甲女為性交1次。
  (二)00000000B另基於對於14歲以上未滿16歲之女子為性交之犯
    意，分別於附表編號1至16所示時間，利用甲女之母忙於他
    務，甲女獨處之際，在上開房間、上址3樓甲女之房間、甲
    女位於上址2樓之房間（甲女於國中三年級將畢業時，自上
    址3樓之房間搬至上址2樓之房間居住）等處，以其陰莖插入
    甲女陰道內之方式，對於14歲以上未滿16歲甲女為性交計16
    次。
  (三)迨至96年9月間某日半夜，00000000B復基於對於14歲以上未
    滿16歲之女子為性交之犯意，至上址2樓甲女房間內，以其
    陰莖插入甲女陰道而對之性交1次。00000000B事畢欲離開甲
    女房間時，適為發現00000000B未在3樓臥室睡覺而下樓找尋
    之甲女之母撞見，甲女之母乃對00000000B質疑為何自甲女
    房間出來，00000000B見狀當場向甲女之母表示其所愛者為
    甲女，請甲女成全等語。嗣甲女之母於96年11月間知悉甲女
    因與00000000B性交而懷孕後，即於96年11月17日帶同甲女
    至００婦產科診所（診所名稱、地址詳卷）進行人工引產手
    術。嗣延至98年3月間，甲女之母遭00000000B實施家庭暴力
    行為時，始於報警時揭發上情。
二、案經甲女、甲女之母訴由臺中市警察局婦幼警察隊報告臺灣
    臺中地方法院檢察署檢察官偵查起訴。
壹、程序部分：
一、依性侵害犯罪防治法第12條第2項規定，司法機關所製作必
    須公示之文書，不得揭露被害人之姓名、出生年月日、住居
    所及其他足資識別被害人身份之資訊。又本案被害人甲女與
    被告間具親屬關係，為免揭露或推論出被害人之身份，本件
    判決書犯罪事實欄及理由欄，關於被告00000000B、被害人
    甲女、證人甲女之母（即代號00000000A）、甲女之妹，均
    僅記載其等之代號，合先敘明。
二、證據能力部分：
  (一)按被告以外之人於審判外之言詞或書面陳述，除法律有規定
    者外，不得作為證據，刑事訴訟法第159條第1項定有明文；
    再按被告以外之人於檢察事務官、司法警察官或司法警察調
    查中所為之陳述，與審判中不符時，其先前之陳述具有較可
    信之特別情況，且為證明犯罪事實存否所必要者，得為證據
    ，刑事訴訟法第159條之2亦有明文；另按被告以外之人於審
    判中有死亡、記憶喪失或無法陳述、所在不明而無法傳喚或
    傳喚不到、或到庭後無正當理由拒絕陳述者，其於檢察事務
    官、司法警察官或司法警察調查中所為之陳述，經證明具有
    可信之特別情況，且為證明犯罪事實存否所必要者，得為證
    據。又按所謂「彈劾證據」，屬英美法之概念，係指爭執證
    人陳述憑信性或證明力之證據，其作用僅在於減弱「實質證
    據」（即證明待證事實存否之證據）之證明力，以供法院審
    判心證之參考，尚不得作為認定犯罪事實之基礎。故關於「
    彈劾證據」，其證據能力之限制非如「實質證據」之嚴格，
    而予以相當之緩和，縱使刑事訴訟法第159條第1項所規定不
    得作為證據之傳聞證據，亦非不得以之作為「彈劾證據」。
    我國刑事訴訟法雖未如日本刑事訴訟法第328條已就「彈劾
    證據」予以明文規定，但基於刑事訴訟發現真實及維護公平
    正義之功能，在解釋上仍應予以承認。故證人於審判外之陳
    述，雖不符合傳聞法則之例外規定，而不能作為認定犯罪事
    實之證據，但尚非絕對不能以之作為「彈劾證據」，以供法
    院審判心證之參考，最高法院97年度臺上字第6585號判決可
    資參照；再按我國刑事訴訟法基於證據裁判主義及證據能力
    之規定，得以作為認定犯罪事實之依據，以有證據能力之證
    據為限，惟於審判期日證人所為陳述與審判外之陳述相異時
    ，可提出該證人先前所為自我矛盾之陳述，用來減低其在審
    判時證言之證明力，此種作為彈劾證據使用之傳聞證據，因
    非用於認定犯罪事實之基礎，不受傳聞法則之拘束。因此，
    被告以外之人於審判外之言詞或書面陳述，雖不得以之直接
    作為證明犯罪事實存否之證據，但非不得以之作為彈劾證據
    ，用來爭執或減損被告、證人或鑑定人陳述之證明力，最高
    法院97年度台上字第1981、6321號判決可資參照。證人甲女
    、甲女之母於警詢陳述部分，業經被告之選任辯護人就此部
    分證人之警詢陳述之證據能力提出異議，主張不具證據能力
    等語（見本院卷第31頁）；復公訴人並未提出證據證明證人
    甲女、甲女之母於警詢之陳述，「具有可信之特別情況」，
    已與刑事訴訟法第159條之2、第159條之3得為證據之要件不
    符，是證人甲女、甲女之母於警詢陳述對被告均無證據能力
    ，不能作為認定事實之證據，惟非不得為彈劾證據，用以爭
    執或減損證人陳述之證明力。
  (二)按檢察官職司追訴犯罪，就審判程序之訴訟構造言，檢察官
    係屬與被告對立之當事人一方，偵查中對被告以外之人所為
    之偵查筆錄，或被告以外之人向檢察官所提之書面陳述，性
    質上均屬傳聞證據。在理論上，如未予被告反對詰問、適當
    辯解之機會，一律准其為證據，似有違當事人進行主義之精
    神，對被告之防禦權亦有所妨礙；然而現階段刑事訴訟法規
    定檢察官代表國家偵查犯罪、實施公訴，必須對於被告之犯
    罪事實負舉證之責，依法其有訊問被告、證人及鑑定人之權
    ，證人、鑑定人且須具結，而實務運作時，偵查中檢察官向
    被告以外之人所取得之陳述，原則上均能遵守法律規定，不
    致違法取供，其可信性極高，為兼顧理論與實務，乃於修正
    刑事訴訟法時，增列第159條之1第2項，明定被告以外之人
    於偵查中向檢察官所為陳述，除顯有不可信之情況外，得為
    證據（最高法院95年度台上字第1044號判決要旨參照）。復
    按刑事訴訟法第159條之1第2項，明定被告以外之人於偵查
    中向檢察官所為陳述，除顯有不可信之情況者外，得為證據
    ；所謂「不可信之情況」，由法院審酌被告以外之人於陳述
    時之外在環境及情況而為判斷；而被告以外之人於偵查時，
    是否與被告對質，與其陳述時之外在環境並無必然之關聯，
    自不得以偵查中未經被告詰問，逕認該陳述無證據能力；至
    該等陳述與事實是否相符，要屬證據證明力之問題，與證據
    能力之有無，不容混淆（最高法院94年度台上字第7132號、
    95年度台上字第1585號等判決要旨參照）。又證人於檢察官
    偵查中所為之陳述，審酌該陳述作成之客觀條件及環境，認
    其心理狀態健全，並無受到脅迫、利誘或詐欺，自非顯有不
    可信之情形，依刑事訴訟法第159條之1第2項之規定，亦得
    為證據（最高法院95年度台上字第934號判決要旨參照）。
    是以被告以外之人前於偵查中已具結而為證述，除反對該項
    供述得具有證據能力之一方，已釋明「顯有不可信之情況」
    之理由外，不宜以該證人未能於審判中接受他造之反對詰問
    為由，即遽指該證人於偵查中之陳述不具證據能力。查本件
    證人甲女、甲女之母於檢察官偵查中以證人身份所為陳述，
    係經告以具結義務及偽證處罰後，於命證人朗讀結文後具結
    ，渠等係於負擔偽證罪之處罰心理下證述，並以具結擔保其
    供述之真實性，另渠等以告訴人身份所為陳述部分，於本院
    亦均未曾提及檢察官在偵查時有不法取供之情形，被告及其
    辯護人亦未曾提及檢察官在偵查時有不法取供之情形，亦未
    釋明有「顯有不可信之情況」，故上揭證人在偵查中所為之
    證述，均具有證據能力。又證人應命具結。但未滿十六歲者
    ，不得令其具結刑事訴訟法第186條第1項第1款定有明文。 
    證人甲女之妹（91年生，年籍詳卷）於偵查中因斯時未滿16
    歲，檢察官不令具結，且其於原審審理時，復已以證人身分
    到庭經交互詰問，被告之訴訟基本權既已獲得保障，本院審
    酌上揭證人於陳述時之外在環境及情況，並無顯有不可信之
    情況，從而，其等此部分之證述，依刑事訴訟法第159條之1
    第1項傳聞法則之例外規定，應得作為本案之證據。
  (三)依性侵害犯罪防治法第10條第1項規定：「醫院、診所對於
    被害人，不得無故拒絕診療及開立驗傷診斷書。」、同條第
    3項規定：「第1項驗傷診斷書之格式，由中央衛生主管機關
    會商有關機關定之。」，再依同法第11條之相關規定，係為
    防治性侵害犯罪及保護被害人權益，對於被害人驗傷及取證
    所為之特別規定，其依此項規定所製作之驗傷診斷書，應屬
    刑事訴訟法第159條第1項「法律有規定」之傳聞證據之例外
    （參照最高法院95年度臺上字第5026號判決意旨）。卷附甲
    女之受理疑似性侵害事件驗傷診斷書，屬刑事訴訟法第159
    條第1項「法律有規定」規定之傳聞例外，具有證據能力。
  (四)測謊技術係本於心理學及生理學之理論為基礎，並佐以科學
    儀器詳實記錄受測者應答時之各項反應，復由專業人員進行
    問題設計及結果判讀，所得測謊結果自具有相當之可信性。
    倘測謊人員具備專業之知識技能，復事先獲得受測者之同意
    ，所測試之問題及其方法又具專業可靠性時，該測謊結果，
    如就否認犯罪有不實之情緒波動反應，雖不能採為有罪判決
    之唯一依據，但非無證據能力（最高法院94年度臺上字第17
    53號判決參照）。本案卷附測謊鑑定書、測謊鑑定過程參考
    資料，係經受測人即被告同意配合，並已告知得拒絕受測，
    以減輕受測人不必要之壓力；又本件測謊人員經專業訓練與
    相當之經驗；且測謊儀器品質良好，運作正常；受測之人身
    心及意識狀態正常；測謊環境亦屬良好，無不當之外力干擾
    等要件；本院觀其所附測謊鑑定過程參考資料之內容記載事
    項，及參諸所附測謊圖譜分析量化表顯示，已載明鑑定經過
    及其結果，核與法定記載要件相符，所測試之問題及其方法
    又具專業可靠性，該測謊鑑定自有證據能力。
  (五)按除顯有不可信之情況外，公務員職務上製作之紀錄文書、
    證明文書，從事業務之人於業務上或通常業務過程所須製作
    之紀錄文書、證明文書，亦得為證據，刑事訴訟法第159條
    之4第1、2款分別定有明文。查卷內之性侵害案件關係人代
    號與真實姓名對照表、被害人甲女引產診所門診病歷、收據
    及呈報函，分係公務員職務上製作之紀錄文書，及從事業務
    之人於業務上所製作之證明文書，為公務員依職權所為，或
    從事業務之人於業務上或通常業務過程所須製作，與其責任
    、信譽攸關，若有錯誤、虛偽，公務員、從事業務之人可能
    因此擔負刑事及行政責任，且該等文書經常處於可能受公開
    檢查之狀態，其正確性及真實之保障極高，故並無顯有不可
    信之情況，依上開規定，自得為證據。
  (六)現行刑事訴訟法關於「鑑定」之規定，除選任自然人充當鑑
    定人外，另設有囑託機關鑑定制度。依同法第198條、第208
    條之規定，不論鑑定人或鑑定機關、團體，固均應由法院、
    審判長、受命法官或檢察官視具體個案之需要而為選任、囑
    託，並依第 206條之規定，提出言詞或書面報告，始符合同
    法第159條第1項所定得作為證據之「法律有規定」之情形。
    否則所為之鑑定，仍屬傳聞證據。本案卷附之行政院國軍退
    除役官兵輔導委員會臺中榮民總醫院鑑定報告書、行政院衛
    生署草屯療養院之精神鑑定報告書各係原審法院及本院分別
    選任、囑託上開機關之鑑定，自與刑事訴訟法第198條、第
    206條、第208條之規定相符，自具證據能力。
  (七)按被告以外之人於審判外之陳述，雖不符前四條之規定，而
    經當事人於審判程式同意作為證據，法院審酌該言詞陳述或
    書面陳述作成時之情況，認為適當者，亦得為證據；當事人
    、代理人或辯護人於法院調查證據時，知有第159條第1項不
    得為證據之情形，而未於言詞辯論終結前聲明異議者，視為
    有前項之同意；刑事訴訟法第159條之5定有明文。除前開證
    據外，本判決認定事實所引用之證據資料並無證據證明係公
    務員違背法定程式所取得；而檢察官、被告及其辯護人對本
    院提示之卷證，均表示沒有意見而不予爭執，且迄至言詞辯
    論終結前亦未再聲明異議，本院審酌上開證據資料製作時之
    情況，尚無違法不當或證明力明顯過低之瑕疵，亦認以之作
    為證據，應屬適當。
貳、實體部分：
一、訊據上訴人即被告00000000B（下稱被告）於本院審理中固
    坦承其於甲女14歲以上未滿16歲時確有對甲女為性交之犯行
    （見本院卷第122頁），惟辯稱：其與甲女性交次數不記得
    ，但沒有起訴書及原審判決認定那麼多，其僅記得最後一次
    是96年9月云云（見本院卷第31頁）。又被告另矢口否認對
    未滿14歲之甲女為性交之犯行，辯稱：第一次是何時、當時
    被害人甲女幾年級均已不記得云云（見本院卷第31頁）；但
    甲女未滿14歲之前，其沒有與甲女性交云云（見本院卷第
    122頁）。經查：
  (一)被告有於上開時、地對告訴人甲女為性交，且甲女並曾因之
    懷孕人工引產等情，迭據證人甲女於偵查中、原審審理中證
    述明確。其於偵查中證稱：被告是其的繼父，第一次是在其
    14歲的暑假約94年7、8月份，當時其放學回家在爸媽3樓的
    房間看電視，媽媽在洗澡，繼父對其性侵害；最後一次是在
    96年暑假，當時其在2樓的房間睡覺，那時候已經半夜，有
    鎖上房門，不知他如何打開，進來之後，就對其性侵害，那
    一次媽媽發現繼父不在自己的房間，就來其的房間問，當時
    繼父正要打開門，媽媽就站在門外；從第一次到最後一次當
    中，被告陸陸續續約對其性侵害20次，都是趁媽媽不注意的
    時候，在媽媽自己洗澡、幫弟弟洗澡、加班及半夜時，地點
    都是在家裡其的房間及媽媽的房間；被告沒有固定多久性侵
    害一次（見偵卷第6至7頁、第23至24頁）；另於原審法院審
    理中證稱：繼父對其性侵時間大概5分鐘以內，被告脫自己
    的外褲、內褲，也會脫其的褲子，但是其的上衣被告沒有脫
    掉，被告脫掉其的褲子，馬上把他的陰莖插入其陰道，不會
    每次都射精在陰道裡面，都射在肚子上，射到陰道的次數有
    兩、三次；月經間斷大約5、6個月，第一個告訴媽媽，媽媽
    說可能只是經期亂掉，後來覺得怪怪的，帶其去醫院檢查，
    檢查結果懷孕，媽媽很生氣，問其為何懷孕，其說是繼父性
    侵，媽媽知道後，有找繼父吵這件事情，吵很久；第一次當
    時其在看卡通，他從樓下走上來，媽媽已經在洗澡了，媽媽
    在二樓洗澡；時間持續不到五分鐘，第一次他整個插進去，
    感覺痛但沒有流血，好像沒有在其體內射精；最後一次是媽
    媽發現繼父從其房間出來，就是96年9月那次，那天半夜，
    其睡著了，不曉得繼父如何把門打開，被告進來之後，其有
    印象，在睡夢中，被告脫其褲子，被告一脫其好像沒有感覺
    ，被告脫掉之後，被告就開始性侵，以陰莖插進來，其就驚
    醒了；這次有插入，印象中射精在外面，性侵完之後，被告
    就離開房間，這次被告出去時遇到媽媽，他們有吵起來；其
    可以確認自己所懷的小孩是繼父的，其沒有與繼父之外的人
    發生過性關係等語（原審卷第56至57頁、第63、66頁）。均
    明指證被告確有對其性交之事實。且告訴人甲女確曾經告訴
    人甲女之母同意而於96年11月17日至００婦產科診所進行人
    工引產手術乙節，亦有卷附之００診所門診病歷、診所收據
    、呈報函可參。再者，告訴人甲女提出本案告訴後，於98年
    3月8日經行政院衛生署臺中醫院驗傷結果，其處女膜於1'、
    3'、5'、6'、8'、10'點鐘方向均有陳舊性裂傷乙節，亦有
    卷附之受理疑似性侵害事件驗傷診斷書1紙可參，被告亦於
    本院審理中坦承其確有與甲女性交之事實，惟就時間、次數
    均不復記憶等情，足徵證人甲女所述其前後遭被告性侵害達
    多次，且因之成孕人工引產等節，信而有徵。
  (二)證人即甲女之母於偵查中結證稱：剛剛被害人說的那次（即
    在96年暑假），其發現被告沒在其旁邊睡覺，所以就整間房
    子一直找，一直找到被害人的房間時，看到被告從被害人房
    間走出來，其問被告，被告就說他愛被害人，要其成全他，
    其就打被告一耳光，跟被告說你也不看她幾歲；後來直到她
    懷孕肚子大了，被告才跟其說，讓她把孩子生下來，但是其
    不允許等語（見偵卷第7頁），復於原審審理中證稱：被告
    從被害人二樓房間出來的時候其才知道被害人被性侵，應該
    是墮胎前一、二個月，那時是凌晨，其從三樓、一樓搜尋完
    ，只剩下被害人房間鎖著，被告應該有聽到其腳步聲，自己
    開門出來，其問他，你在裡面做什麼？被告叫其自己看，其
    沒有看到什麼，女兒在裡面睡覺，其就叫女兒起來，問女兒
    ：爸爸有沒有對你做什麼？女兒就哭，然後其問被告，被告
    死也不肯講他做了什麼事情，其自己心裡想也知道，被告走
    到房間外面就對其說，要其成全他們兩個，那時候其甩他巴
    掌說，你知道她幾歲嗎？然後其進去房間問女兒跟繼父到底
    怎麼回事？他有沒有對你怎麼樣？她也是哭，從頭哭到尾，
    不講；知道被害人懷孕時，被害人已經上夜校開學了，是被
    告跟其講的，被告就直接跟其講，是否知道被害人那個沒來
    ，她懷孕了其知不知道？其說不知道，並質問是跟誰？因為
    那個晚上2人都不承認，其也不是很確定；當其知道被害人
    懷孕後，整夜問大女兒、被告，問大女兒是否要墮胎？是否
    要生小孩？要不要告被告？被告則說他被關，其兩個小孩就
    沒有辦法，大女兒一直哭，才說不要告被告等語（見原審卷
    第66頁反面至67頁）。證人甲女之母所證述上情，亦與證人
    甲女上開所證稱被告96年9月間某日半夜最後一次犯行完成
    後走出其房間門口為母親撞見，以及其懷孕後曾向甲女之母
    告知小孩係遭被告性侵害而懷孕等情相符。
  (三)再按測謊鑑定，係依一般人說謊時，會產生遲緩、緊張、不
    安等心理波動現象，而以科學方法，由鑑定人利用測謊儀器
    ，將受測者之情緒波動反應情形加以記錄，用以判別受測者
    之供述是否真實。故測謊鑑定，倘鑑定人具備專業之知識技
    能，復事先獲得受測者之同意，所測試之問題及其方法又具
    專業可靠性時，該測謊結果，如就否認犯罪有不實之情緒波
    動反應，雖不能採為有罪判決之唯一證據，但非無證據能力
    ，仍得供裁判之佐證（最高法院88年度臺上字第5083號判決
    、90年度臺上字第2145號、91年度臺上字第1136號判決意旨
    參照）。被告於警詢時、偵查中及原審審理中均否認有何對
    甲女為性交之犯行，而本案在被告自由意志之同意下，至臺
    灣臺中地方法院檢察署接受測謊，經鑑定人先以刺激測試法
    檢測生理反應情形及熟悉測試，再以區域比對法試，經採7
    分位數據分析法比對分析(詳測謊圖譜數據分析表)，結果被
    告對於「你的生殖器有沒有插入豬頭（甲女）的陰道？（答
    ：沒有）」、「在復興路租屋處你的生殖器有沒有插入豬頭
    （甲女）的陰道？（答：沒有）」等問題均呈不實反應等情
    ，有98年11月30日測謊鑑定書1份附卷可稽（見偵卷第63頁
    至71頁)。依前開說明，該測謊鑑定既事先獲得被告之同意
    ，而由具備專業知識技能之人員負責鑑定，所測試之問題及
    其方法又具專業可靠性，被告就上開問題否認犯罪而呈現不
    實反應之說謊結果，該鑑定結果既非本案認定被告犯罪事實
    之唯一證據，自仍得作為被告確有上揭強制性交犯行之認定
    依據，且被告於本院審理中除就其犯行之次數、時間有所爭
    執外，已坦認確有對甲女為性交行為，此益徵甲女前揭指訴
    被告有對之為性交之犯行，並非無據。
  (四)又證人甲女雖迭指證稱被告均係不顧甲女之拒絕、反抗，或
    對甲女恫稱：如果告知母親即傷害其母親等語，而違反甲女
    意願，對其為強制性交云云，其於原審法院審理時證稱：第
    一次當時其放學回家在爸媽3樓的房間看電視，媽媽在洗澡
    ，繼父就將其壓制在床上，對其性侵害，當時其有反抗，有
    將他推開，他還是將其壓制住，當時因為害怕，沒有告訴媽
    媽，被告跟其說不准跟媽媽說，不然說要傷害媽媽；最後一
    次是在96年暑假，當時其在2樓的房間睡覺，那時候已經半
    夜，有鎖上房門，不知他如何打開，進來之後，就對其性侵
    害，有壓住其，其有掙扎，但是掙扎不開，其有呼救，但他
    把其嘴巴摀住，那一次媽媽發現繼父不在自己的房間，就來
    其的房間問，當時繼父正要打開門，媽媽就站在門外；從第
    一次到最後一次當中，他陸陸續續約對其性侵害20次；每次
    都是用強迫的方式，其心裡都是不願意的，都是因為他強壓
    住，且他是其的父親，所以感到害怕；被告對其性侵時，有
    叫其不要告訴任何人，不然要傷害媽媽云云（見偵卷第6至7
    頁、第23至24頁）；另於原審法院審理時證稱：繼父對其性
    侵第一次當時其在看卡通，他從樓下走上來，媽媽已經在洗
    澡了，媽媽在二樓洗澡，然後他跑到床上來，忽然摀住其的
    嘴巴，說不准吵、不准鬧，不要講話，然後上下其手，摸其
    胸部、下體，然後他把自己外褲、內褲脫掉，接下來，他脫
    其褲子，然後叫其躺下來、不准動，然後他開始性侵其，直
    接插入，被告手摀住其嘴巴，叫其不要叫，時間持續不到五
    分鐘，第一次他整個插進去，感覺痛但沒有流血，好像沒有
    在其體內射精，當時被告威脅其不要跟媽媽講，他說如果跟
    媽媽講，他就會傷害媽媽；最後一次被告脫掉其褲子後，就
    開始性侵，以陰莖插進來，其驚醒了，被告發現其醒來，就
    摀住伊嘴巴，然後叫其不要發出聲音；這次有插入等語（見
    原審卷第56至57頁、第63、66頁）。復於本院審理中證稱：
    被告對其侵害的時候，有用手蓋住其嘴巴且出力是大；其是
    被強迫的；因遭被告威脅不敢向家人求救云云（見本院卷第
    83頁反面、第84頁反面）。又證人甲女之母於原審審理中證
    稱：結婚第二年開始被告就打其，懷孕的時候，一樣踢其，
    大女兒（即甲女）都有看過被告打其，三個小孩都看過，有
    時候把小孩支開，他還是叫小孩留在現場看，打的頻率剛開
    始是半年，後來要告他之前，二、三個月打一次，其搞不清
    楚為何打其，大女兒看伊被打次數很多，除非她去上課，不
    然都看得到，被害人國中時，伊也有被打過；每次其被打，
    大女兒就一直哭，剛開始以為她哭是因為繼父把東西搞亂，
    她要收拾，才會哭等語（原審卷第69頁），以及證人甲女之
    妹（91年生，係被告與甲女之母之女）於原審證稱：以前爸
    爸還一起住的時候，有看過爸爸打媽媽，常打，爸爸打人的
    時候很兇，所以不敢出來阻止，其和弟弟就跑去外面哭等語
    （原審卷第100頁反面至101頁），固可知被告平日確有毆打
    甲女之母之行為。然以：
  (1)證人甲女之母於偵查中證稱：被害人所說的那一次，其發發
    現被告沒在其旁邊睡覺，所以就整間房子一直找，一直找到
    被害人的房間時，看到被告從被害人房間走出來，其問被告
    ，被告就說他愛被害人，要其成全他，其就打被告一耳光，
    跟被告說你也不看她幾歲；後來直到她懷孕肚子大了，被告
    才跟其說，讓她把孩子生下來，但是其不允許，被害人一直
    沒有對其說她被性侵害之過程，直到警局作筆錄時才知道等
    語（見偵卷第7頁）；復證稱：其於96年暑假間，有一天發
    現被告沒在其床上睡覺，其起來找，一、二、三樓都沒人，
    找了十幾分，因為機車在家，所以其確定被告在家，但二樓
    甲女房間門鎖著，後來才發現被告從甲女房間出來，其問被
    告，被告說他愛甲女，要其成全他，其就打被告，當時其有
    問甲女是否要告被告，甲女一直哭，後來她說不要告他；當
    時因這是不名譽的事，所以沒有報案，當時以為只有一次，
    不知這麼嚴重，開庭才知道這麼多次等語（見偵卷第24頁）
    ；甲女懷孕後亦沒有報警等語（見偵卷第25頁）。另於原審
    結證稱：被告從被害人二樓房間出來的時候其知悉甲女遭性
    侵；是其發現的，被告告訴其；其從三樓、一樓搜尋完，只
    剩下甲女房間鎖著，被告應該有聽到其腳步聲，自己開門出
    來；然後被告叫其自己看；其問被告，你在裡面做什麼？被
    告叫其自己看。其沒有看到什麼，女兒在裡面睡覺；其叫女
    兒起來，問女兒：爸爸有沒有對你做什麼？女兒就哭；然後
    其問被告，被告死也不肯講他做了什麼事情；其自己心裡想
    也知道；被告走到房間外面，被告就對其說，要其成全被告
    跟其女兒；那時候其甩被告巴掌說你知道她幾歲嗎？你把其
    當什麼？被告回答說把其當媽媽；然後其進去房間問女兒，
    你跟繼父到底什麼回事？被告有沒有對你怎麼樣？她也是哭
    ，從頭哭到尾，她也不講；不知道是怕我打她還是怎麼樣；
    那時候是凌晨，其問她的時候，剛開始她不講等語（見原審
    卷第67頁）；再於本院審理中證稱：該次被告有表示愛其女
    兒，希望其成全他們等語（見本院卷第85頁反面）。是於96
    年間證人甲女之母查覺其夫即被告未與之同床共寢，家中偏
    尋被告不著，嗣見被告自甲女房間走出，證人甲女之母已知
    悉被告與甲女間此等繼父與繼女間涉床笫之事，且被告猶當
    場向證人甲女之母言明所愛係甲女、希望成全等語，甲女之
    母於盛怒下毆打被告，猶當場詢問甲女是否欲對被告提出告
    訴等情，顯見當時被告縱未言明夜半至繼女房間所為何事，
    惟證人甲女之母已知悉被告與甲女間此等繼父與繼女間涉床
    笫之事，則證人甲女、甲女之母既均已明知被告犯行敗露，
    衡情證人甲女自已無顧慮因恐甲女之母知悉此事，被告將對
    其母有何不利之舉，然甲女嗣仍表示不欲對被告提出告訴，
    證人甲女雖稱未敢聲張告知其母係因被告稱如告知他人欲對
    其母不利、惟恐被告傷害其母云云，尚與上開情狀未合。是
    被告是否毆打甲女之母，則與甲女是否告知他人有關被告犯
    行難認有何關連。
  (2)又證人甲女雖證稱其並未告知被告月經之事，亦未主動告知
    被告其懷孕；其懷孕一事係告知其母云云，惟證人甲女之母
    於偵查中證稱：本案發生後，被告說他愛甲女，希望其成全
    他們，當時其懷疑女兒懷孕，其還藉故要被害人洗澡看看，
    其看甲女肚子大，她還堅持說沒有，並說她還是處女，其就
    不以為意，且當時在忙，也沒有帶她看醫生等語（見偵卷第
    8頁），復於原審證稱：被告告訴其甲女懷孕；被告就直接
    跟其講，你知道她那個沒來？她懷孕了你知不知道？其說不
    知道，跟誰等語（見原審卷第67頁），繼於本院審理中稱：
    甲女懷孕後，係是被告先向其告知等語（見本院卷第86頁）
    。顯見證人甲女之母前已得知被告對甲女之犯行，甲女之母
    猶需假藉共浴查看甲女是否懷孕，甲女尚且否認懷孕一事，
    且係被告告知甲女之母始行確知甲女懷孕，以甲女未婚受孕
    非告知其母，反係加害人即被告先行知悉且告知甲女之母。
  (3)又依證人甲女指證被告所為犯行時間故前後有所出入，然其
    指訴時間係94年中下旬至96年中下旬，期間長達2年，且被
    告對甲女犯案地點均在家中其房間及其母房間，或趁其母不
    注意時，或其母洗澡、幫弟弟洗澡、加班及半夜時等情，且
    甲女之母於96年間深夜見其夫即被告未同床即偏尋家中卻見
    被告自甲女房間走出等情，而證人甲女亦證稱：繼父對其性
    侵時，曾經有其妹在旁同房睡，但其妹熟睡等語（見原審卷
    第64頁），顯見被告該次犯行亦係甲女之母在家中時所為，
    則被告所為犯行或在甲女之母及其他家人在家中時竟無所避
    諱為家人查悉或甲女以任何方式呼救求援。
  (4)又證人甲女於原審證稱；印象中被告好像曾說過喜歡其或愛
    其；有一次看電視時被告摸其胸部被其母發現，其母叫渠等
    2人分開一點等語（見原審卷第57頁），證人甲女之母另證
    稱：其看到被告摸甲女胸部，是甲女國一或國二的時候，被
    告和甲女躺在床上看電視，被告摸甲女胸部，甲女沒有什麼
    反應，所以其才會生氣；其只知道被告在搓，被告的手有伸
    進衣服裡面去，當時其女兒胸部已經發育了；其是在他進行
    中間發現的，所以不知道被告摸的時間有多久；其罵被告，
    也有罵其女兒；罵女兒的內容忘記了，一定很難聽等語（見
    原審卷第68頁正反面、第71頁）。是證人甲女之母前已曾目
    睹被告伸手對甲女撫胸，惟甲女並無何反應，甲女之母盛怒
    指責被告外，尚且責罵甲女，雖稱其罵女兒的內容忘記了，
    惟自承一定很難聽等語，是就甲女之母目睹被告另對甲女所
    為猥褻行為時，證人甲女並無其他積極反應之舉動，證人甲
    女之母見狀連同被告及證人甲女一併責罵等情，亦堪認定。
  (5)又證人甲女之母證稱：墮胎之後，被告表現得好像其是媽媽
    ，渠等二人才是夫妻；當場其知道之後，其整夜問大女兒、
    還有被告，其問大女兒是否要墮胎？是否要生小孩？要不要
    告他？被告說其被關，你兩個小孩就沒有辦法；大女兒一直
    哭，才說不要告他。其說若不要告被告，此後不要說這件事
    情，當這件事情沒有發生過；但是其警告被告不要再動其女
    兒，才不告他；被告點頭說好；後來因為被告打其，而且表
    現得好像他們二人是夫妻，其是媽媽；當著客人的面，客人
    說要介紹男孩子給其女兒，被告的反應竟然是不行，說甲女
    是他的小老婆；客人走後，其當然和被告大吵一架；墮胎後
    有一個週日女兒騎車去學校，要去練習競賽；被告說甲女要
    去討客兄；其漸漸覺得後悔不告他；而且被告表現得愈來愈
    誇張；在外面一直把其女兒拉回來，不要讓她出去；被告有
    這樣的表現，好像在吃醋；甲女不理他，把他當空氣；96年
    11月墮胎之後，甲女沒有明確跟其講遭強迫，但是表現出來
    就是這樣，她就是討厭被告；她把被告當空氣，繼父跟她講
    話，她完全不理，她只要生氣一個人就是這樣的表現等語（
    原審卷第70頁正、反面）。又證人甲女之母於98年2月11日
    以其於98年1月26日遭被告毆打為由聲請保護令，並經臺灣
    臺中地方法院於98年3月19日核發98年家護字第304號民事通
    常保護令一節，業經本院調借上開案卷核閱明確。而甲女及
    其母各於98年3月12日始行至警局製作筆錄就被告所涉妨害
    性自主罪嫌提出告訴，有渠等2人調查筆錄可參，而被告與
    證人甲女之母現已離異一節，業據證人甲女之母證述明確，
    而證人甲女亦於原審證稱：去年（按係98年）去警察局時被
    告即沒有與其家人同住等語（見原審卷第60頁反面）。參諸
    上情，證人甲女之母於96年間即知被告犯行，嗣亦知甲女因
    而懷孕，且事後見被告之態度形同與甲女係夫妻，而置配偶
    如同岳母，甲女之母復遭被告毆打猶至聲請保護令，嗣並提
    出強制性交之告訴。
    綜上，證人甲女雖指證其遭被告以違反本人意願方式而為性
    交，然被告於2年期間內在住處對甲女性交多次，且多有在
    甲女之母及家人在家中時為之，事跡敗露後對甲女之母表明
    所鍾情者係其甲女，對甲女之母聲稱所愛係甲女、請甲女之
    母成全；被告對甲女為性交後懷孕，有關懷孕一事猶係被告
    告知甲女之母；甲女之母前亦曾目睹被告對甲女撫胸之猥褻
    行為，並就甲女並無反應而責罵被告及甲女，嗣後被告態度
    形同以甲女之夫自居，且甲女及甲女之母遲至98年間始行對
    被告提出強制性交之告訴，以此等被告及甲女2人遭甲女之
    母查知被告犯行後，被告及甲女、甲女之母之反應，縱認被
    告確有對甲女為性交行為，觀諸上情，除告訴人甲女指證被
    告以違反本人意願方式為性交外，尚乏積極證據可佐。
  (五)又證人甲女雖於原審證稱：因為被告要進入其房間，其不讓
    他進去，所以被告才破壞門云云（見原審卷第65頁反面），
    證人甲女之妹於原審證稱：二樓房間的門爸爸用腳踢門的下
    面壞掉，好像是媽媽不讓他進去姐姐的房間，他很生氣，就
    踢門；其沒有看過媽媽踢二樓的門，只看過一次媽媽踢三樓
    的門，就是渠等睡覺的房門云云（見原審卷第101頁）。惟
    證人甲女於原審證稱：該房門遭繼父及其母損壞；那時候其
    母對其生氣；那時候我忘了什麼原因，跟她吵架，她是用踢
    的；繼父破壞門把，為何破壞不知道云云（見原審卷第65頁
    反面），其證稱有關毀門之舉係被告及甲女之母所為，且其
    母損壞該房門係甲女與其母爭吵所致，上開因不讓被告進入
    房間而遭被告破壞房門云云，殊難憑信。又證人即甲女之妹
    於原審審理中證稱：其曾經在二樓房間看過爸爸的身體壓在
    姐姐身上；其睡三樓時，爸爸把其抱到二樓，因為其要上幼
    稚園，要叫醒其，先把其抱到二樓姐姐的房間，把其放在另
    一個床上，其就看到他壓著大姐姐，大姐姐一直嗯嗯叫、一
    直踢；其只有看到姐姐嗯嗯叫，然後其就醒了；醒了就看到
    爸爸壓在姐姐身上，姐姐在踢，都沒有聽到姐姐說什麼；其
    繼續裝睡；沒有嚇一跳；過程差不多幾分鐘而已；然後爸爸
    就抱其到樓下去；該過程其有告訴媽媽；爸爸說不可以跟媽
    媽說他壓在大姐姐上，但其還是跟她說；他叫我不可以跟媽
    媽講說，他壓在大姐姐上；其他次看到姐姐被壓的時候，姐
    姐踢他，用手這樣推，一樣嗯嗯叫；姐姐拿被子蓋起來，爸
    爸其就不知道；一開始爸爸把被子撥開，大姐姐把爸爸踢走
    ，然後再把被子蓋起來，但是爸爸沒有走掉，爸爸沒有離開
    ，然後其不知道；其只知道大姐姐有穿衣服，爸爸就不知道
    了；他離開的時候，就順便把其抱去一樓；爸爸起來的時候
    ，其就假裝睡覺閉上眼睛云云（見原審卷第98至100頁；第
    101頁反面），揆其所述，則被告於性侵證人甲女之際猶先
    抱甲女之妹同至甲女房間內，待逞其犯行後再抱甲女之妹離
    去房間，此等強制性交過程殊與常情有悖。且證人甲女之妹
    於偵查中證稱：其以前有與父親同住；現在與其母同住；爸
    爸很外沒有去看其；復就檢察官訊問有關見過爸爸與甲女在
    一起、有告訴其母有關爸爸躺在姐姐上面等情均答稱不知道
    等語（見偵卷第28、29頁），其於偵查中均言明不知其情，
    顯與原審中證述大相逕庭，復經檢察官於原審質諸何以陳述
    不一、其母有無事先告知等情，證人甲女之妹則證稱：偵訊
    時候忘記了；媽媽在聯絡簿上寫今天會晚去上學；媽媽沒有
    跟其說來法院要怎麼講；今天就突然想起來了；其今天突然
    想起來，今天講的，真的都是其看到的云云，此等不知其情
    、突然想起云云，殊難憑信。均不足為不利被告之認定。
  (六)又證人甲女雖於本院審理中證稱：被告其性侵的時間係回想
    記得；現在印象模糊；當時記下的時間點來講，經過很久了
    ，應該是模糊了云云（見本院卷第84頁反面），且被告行為
    之次數、確切之時間，因告訴人甲女被害當時僅為國中學生
    ，且時隔日久，其無法明確指出行為之日期，應屬合理。然
    依告訴人甲女於原審法院所述，第一次係94年暑假7、8月間
    ，最後一次係被告遭母親發現自其房間走出那次，時間係96
    年9月間，至其間所發生之次數，亦據甲女於偵查中提出性
    侵害時間表1紙，雖其上年份誤載為「96、97年」，惟此經
    告訴人甲女於偵查中更正為「95、96年」，復參諸告訴人甲
    女指訴其遭侵害有20次，綜依上開指訴，並以最有利於被告
    之方式認定其間之次數（即犯罪事實欄一(一)1次；犯罪事實
    欄一(二)如附表所示16次；犯罪事實欄一(三)1次）。另關於各
    該次行為之地點，被告雖於原審辯稱：97年之前，復興路2
    樓沒有房間，由其養鳥使用，怎可能在養鳥處性侵害甲女云
    云，惟證人甲女於原審證稱：國中二年級時，繼父有在2樓
    養鳥，把鳥籠放在2樓大房間，過一段時間，有禽流感流行
    ，慢慢把鳥撤掉，養鳥當時伊睡3樓小房間，到國三快畢業
    時（即96年年中），才搬到2樓大房間睡，2樓養鳥時，繼父
    沒有在2樓性侵過其，當時是在他3樓房間等語，而此告訴人
    甲女房間更換之經過，亦經證人甲女之妹於原審證稱：2樓
    只有一個房間，那個房間本來都是放鳥的，後來改成大姐姐
    的房間，伊跟弟弟是偶爾過去跟她睡，姐姐以前在3樓也有
    一個房間，在3樓時，其跟爸爸媽媽一起睡，姐姐自己一個
    人睡等語相符，是證人甲女所指其在2樓房間遭被告性侵害
    ，應係針對其國三快畢業而已搬至上開住處2樓房間之犯行
    所為指訴，亦無不合理之處，被告於原審徒以2樓係養鳥之
    處所，不可能在養鳥之處性侵甲女否認犯行云云，復於本院
    審理中辯稱：其與甲女性交次數有起訴書及原審判決認定那
    麼多，但甲女未滿14歲之前，其沒有與甲女性交云云，自無
    可採。
  (七)證人甲女對遭被告性侵害之基礎事實前後指訴一致，被告於
    本院審理中亦坦承確有對甲女性交之事實，核與證人甲女之
    母證述其於96年暑假間目睹被告自甲女房間走出，事後被告
    並曾坦承甲女所懷之小孩係其所有等情相符，且未通過測謊
    可佐。再者，被告為證人甲女之繼父，且與告訴人甲女共同
    居住生活於上址多年，其對證人甲女之年齡狀況必然知悉，
    其明知甲女於94年7、8月間甫自國中一年級升上國中二年級
    ，係14歲以下之女子，於95年11月至96年9月間則係14歲以
    上未滿16歲之女子，猶對之為性交行為，雖關於強制性交部
    分，僅有告訴人之指訴，除此即無其他之人證、物證或情況
    證據足以補強證明告訴人之指訴確與真實相符，因之，本院
    自無從僅以告訴人之片面指訴為認定被告此部分強制性交罪
    責之憑據，故被告就犯罪事欄一(一)、(二)、(三)犯行，尚無從遽
    認係以違反本人意願之方法為之。綜上，被告各該犯行至為
    明確，均堪以認定，應予依法論科。
二、新舊法比較部分：
    按行為後法律有變更者，適用行為時之法律。但行為後之法
    律有利於行為人者，適用最有利於行為人之法律，刑法第二
    條第一項定有明文，此條規定係規範行為後法律變更所生新
    舊法律比較適用之準據法，本身尚無新舊法比較之問題，於
    新法施行後，應一律適用新法第2條第1項之規定，為「從舊
    從輕」之比較。又比較時應就罪刑有關之共犯、未遂犯、想
    像競合犯、牽連犯、連續犯、結合犯，以及累犯加重、自首
    減輕暨其他法定加減（如身份加減）與加減例等一切規定，
    綜其全部罪刑之結果而為比較（最高法院95年度第8次刑事
    庭會議決議參照）。查被告為上開犯罪事實欄一(一)所示之犯
    行後，刑法部分條文規定於95年7月1日修正施行，茲就此部
    分新舊法比較結果說明如下：
  (一)刑法第10條第5項關於性交之定義，由「性交者，係以性器
    進入他人性器、肛門或口腔之行為，或以性器以外之其他身
    體部位或器物進入他人性器、肛門之行為」，修正為「稱性
    交者，謂非基於正當目的，以性器進入他人之性器、肛門或
    口腔，或使之接合之行為，或以性器以外之其他身體部位或
    器物進入他人之性器、肛門，或使之接合之行為。」，核新
    舊法對於上述性交範圍之規定寬狹略有不同，應屬刑罰實體
    規定事項之變更，自有行為後法律變更之比較問題，而經比
    較結果，修正後之法律規定並未有利於被告，是關於性交之
    定義，自應適用舊法即被告行為時之規定。
  (二)另數罪併罰，有二裁判以上者，依刑法第51條規定，定其應
    執行刑，刑法第53條定有明文，又裁判確定前犯數罪，其中
    一罪在新法施行前者，亦應依刑法第2條第1項之規定，適用
    最有利於行為人之法律，查被告於裁判確定前犯數罪，且其
    中部分犯行係於95年7月1日前所為，而刑法第51條同於95年
    7月1日修正施行，修正前刑法第51條第5款規定：「宣告多
    數有期徒刑者，於各刑中之最長期以上，各刑合併之刑期以
    下，定其刑期。但不得逾二十年。」修正後刑法第51條第5
    款規定：「宣告多數有期徒刑者，於各刑中之最長期以上，
    各刑合併之刑期以下，定其刑期。但不得逾三十年。」二者
    經比較結果，修正後刑法並非較有利於被告。
    綜合上述各條文修正前、後之比較，應一體適用修正前刑法
    相關規定，較有利於被告。
三(一)按家庭暴力防治法所稱家庭暴力，指家庭成員間實施身體或
    精神上不法侵害之行為；所稱家庭暴力罪，指家庭成員間故
    意實施家庭暴力行為而成立其他法律所規定之犯罪；又本法
    所定家庭成員，包括下列各員及其未成年子女：家庭暴力者
    ，謂家庭成員間實施身體或精神上不法侵害之行為；又家庭
    暴力罪者，謂家庭成員間故意實施家庭暴力行為而成立其他
    法律所規定之犯罪；家庭暴力防治法第2條第1項、第2項分
    別定有明文。查被告與甲女為繼父女關係，且同住在臺中市
    ○○路上開住處，業據被告、證人甲女、甲女之母各供證述
    在卷，是被告與甲女間具有家庭暴力防治法第3條第2、3款
    所列之家庭成員關係。被告上開對甲女所為犯行屬家庭成員
    間實施身體上不法侵害之行為，為家庭暴力防治法第2條第2
    款之家庭暴力罪，且構成刑法上之妨害性自主罪，惟因家庭
    暴力防治法之上開規定並無罰則之規定，是以應僅依刑法妨
    害性自主罪之規定予以論罪科刑（被告部分行為後，家庭暴
    力防治法雖亦於96年3月28日修正公布全文66條，並自同年
    月30日起生效施行，惟本案就該法規定並無刑罰法律變更之
    情形，無須比較新舊法，應逕予適用裁判時之法律即修正後
    之規定）。
  (二)查告訴人甲女係81年3月出生，有卷內之性侵害案件關係人
    代號與真實姓名對照表可憑，其於本案犯罪事實欄一(一)性交
    行為發生時，為14歲以下之女子。被告明知甲女未滿14歲，
    卻對告訴人甲女為性交之行為，核被告就犯罪事實欄一(一)所
    為，係犯刑法第227條第1項對於未滿14歲之女子性交罪。又
    被告於為本案犯罪實欄一(二)、(三)17次性交發生時，被害人甲
    女為14歲之以上未滿16歲之女子，被告明知甲女當時年齡，
    仍對告訴人甲女為性交，核被告就犯罪事實欄一(二)、(三)所為
    ，係犯刑法第227條第3項對於14歲以上未滿16歲之女子性交
    罪。
  (三)按兒童及少年福利法業經總統於100年11月30日以華總一義
    字第10000267831號將「兒童及少年福利法」名稱修正為「
    兒童及少年福利與權益保障法」，被告雖於告訴人甲女未滿
    14歲時及14歲以上未滿16歲時對告訴人甲女故意犯罪，惟依
    兒童及少年福利及權益保障法第112條第1項（即原兒童及少
    年福利法第70條第1項）規定：成年人教唆、幫助或利用兒
    童及少年犯罪或與之共同實施犯罪或故意對其犯罪者，加重
    其刑至二分之一。但各該罪就被害人係兒童及少年已定有特
    別處罰規定者，從其規定。本件被告所犯係刑法第227條第1
    項、第3項之罪，係特別規定以被害人年齡未滿14歲及14歲
    以上未滿16歲者為其加重處罰之特殊要件，要無再適用兒童
    及少年福利及權益保障法第112條第1項前段規定加重處罰之
    餘地，併此敘明。
  (四)又公訴意旨認犯罪事實欄一(一)部分為係犯刑法第222條第2項
    加重強制性交罪一罪（即原審公訴檢察官所稱舊法部分），
    另認起訴書其餘部分係犯刑法第221條第1項強制性交罪，為
    接續行為論以一罪（即原審公訴檢察官所稱新法部分；見原
    審卷第13頁反面），尚有未洽，惟其基本社會事實與本院認
    定者尚屬同一，自應由本院依刑事訴訟法第300條規定變更
    起訴法條。又公訴意旨雖以被告犯罪事實欄一(二)(三)之17次犯
    行為接續犯，應論以一罪云云，惟刑法上所稱接續犯，係指
    數個在同時同地或密切接近之時地，侵害同一法益之行為，
    因各舉動之獨立性極為薄弱，社會通念認為無法強行分開，
    乃將之包括視為一個行為之接續進行，給予單純一罪之刑法
    評價。此種實質上一罪之接續犯，與裁判上一罪之連續犯，
    其相異者，係在於連續犯侵害同一法益之數行為，各具獨立
    性，客觀上並認為其間存有時間上之差距，乃認係出於一個
    概括之犯意，為期訴訟經濟，擬制為一罪。民國95年7月1日
    起施行之修正刑法，已將連續犯及其性質類似之常業犯規定
    悉予刪除，考其立法旨趣，係因對於多次原可獨立評價之行
    為，僅論以一罪，不無鼓勵犯罪之嫌，亦與國民對於法律之
    感情相悖。是就接續犯之觀念，於判斷時，自不能無限擴張
    ，除仍應受社會通念之支配外，尤應注意其公平性、合理性
    ，使與經驗法則、論理法則及比例原則等一般法律適用之原
    理原則相適合，否則即與上揭修法精神不符。本件被告對14
    歲以上未滿16歲之甲女為性交，時間自95年12月間至96年9
    月間，次數達17次，且證人甲女指證被告均係利用其母不注
    意時，在媽媽自己洗澡、幫弟弟洗澡、加班及半夜時，在上
    址3樓或2樓房間所為，時空均無密不可分之情形，顯然非於
    同時同地或密切接近之時地實施甚明，依社會通念，殊難將
    之視為一個行為之接續進行，而應屬各自獨立之犯罪行為，
    公訴人認屬接續犯之一罪，容有誤會，併予敘明。
  (五)被告所犯上開對就犯罪事實欄一(一)所為對於未滿14歲之女子
    性交犯行1次，及就犯罪實欄一(二)、(三)對於14歲以上未滿16
    歲之女子性交之17次犯行，犯意各別，行為互殊，應予分論
    併罰。
四、原審認被告犯行事證明確，予以論罪科刑，固非無見，惟查
    ：關於被告對於被害人甲女就犯罪事實欄一(一)1次及(二)、(三)
    計17次犯行，均係以違反本人意願之方法為之，認被告分係
    犯刑法第222條第1項第2款加重強制性交罪、同法第221條第
    1項制性交罪云云，尚有未合，已如前述；被告上訴意旨否
    認犯罪事實欄一(一)之犯行，並就犯罪事實欄一(二)(三)部分否認
    性交次數等情雖無理由，惟就其上訴意旨所陳並以其並無違
    反本人意願之方法而為本案之犯行，指摘原審判決不當，為
    有理由，應由本院將原判決予以撤銷改判。
五、爰審酌被告為被害人甲女之繼父，未謹守人倫分際，為逞一
    己私慾，前後時間長達2年，對年紀尚輕之甲女為性交，本
    案經認定之次數達18次，首次猶於甲女未滿14歲時所犯，而
    於96年間更因對甲女性交之犯行使其因而懷孕進行人工引產
    ，致告訴人自人格發育成長之重要階段，即飽受身心創傷，
    並造成一輩子難以抹滅之陰影，嚴重妨礙甲女之身心發展，
    損及日後甲女對於正確兩性關係及家庭觀念之認知，並兼衡
    被告無前案紀錄之素行，暨其犯罪動機、手段、目的，及被
    告於本院審理中坦承部分犯行，並與告訴人和解，賠償新臺
    幣230萬元，其中150萬元已支付，70萬元票據業已兌現等情
    （業據證人甲女之母於本院審理中證述明確；見本院卷第86
    頁反面、第87頁）之犯後態度等一切情狀，分別量處如主文
    第2項之刑，又被告就犯罪事實欄一(一)上開所犯刑法第227條
    第1項之罪，因宣告刑已逾有期徒刑1年6月，則依中華民國
    九十六年罪犯減刑條例第3條第1項第15款之規定，即不得減
    刑。又即被告就犯罪事實欄一(一)其中附表編號1、2、3、4、
    5、6、7所犯刑法第227條第3項之對於14歲以上未滿16歲之
    女子為性交部分，乃被告於96年4月24日以前所犯，編號6、
    7部分96年4月間所為，然時間不詳，以96年4月24日前為有
    利被告之認定，依中華民國九十六年罪犯減刑條例之規定，
    尚無不得減刑之情形，故依該條例第2條第1項第3款所定，
    各減其宣告刑2分之1。並依修正前刑法第51條第5款之規定
    ，定其應執行之刑。又被告之辯護人雖請求給予被告緩刑云
    云，惟被告犯行經本院審認後，其中就犯罪事實欄一(一)部分
    犯行係犯刑法第277條第1項之罪，法定最低刑度為3年以上
    有期徒刑，自無從宣告緩刑。況被告雖已賠償被害人，惟衡
    諸本案犯罪情節，被告係長時間多次對繼女為性交行為，既
    悖人倫綱常，更違國家律法，對被害人身心之戕害即深且鉅
    ，且被告於偵查中及原審審中猶均全盤否認有對被害人性交
    ，苟予緩刑，對被告行為之應報及事後教化、社會價值之導
    正，非但均無所助益，反輕啟僥倖之心，是本院認被告並無
    暫不執行為適當之情形，特予敘明。
六、又非拘束人身自由之保安處分，依95年7月1日施行之修正後
    刑法第2條第2項規定，雖適用裁判時之法律，惟拘束人身自
    由之保安處分，依同法第1條後段、第2條第1項規定，仍有
    罪刑法定原則、從舊從輕原則之適用。按刑法第91條之1所
    規定之強制治療處分部分，因屬與罪刑無關之拘束人身自由
    保安處分，固無庸與罪刑有關各項情形綜合比較（最高法院
    96年臺非字第16號判決意旨參照）。而刑法關於拘束人身自
    由保安處分之強制治療於88年4月21日修正公佈後，增訂同
    法第91條之1規定，犯刑法第221條至第227條之罪者，於裁
    判前應經鑑定有無施以治療之必要，有施以治療之必要者，
    得令入相當處所，施以治療。前項處分於刑之執行前為之，
    期間至治癒為止，但最長不得逾3年。嗣該條文於94 年2月2
    日又修正公佈，並自95年7月1日施行，將上開規定修正為「
    犯第二百二十一條至二百二十七條……之罪，而有下列情形
    之一者，得令入相當處所，施以強制治療。一、徒刑執行期
    滿前，於接受輔導或治療後，經鑑定、評估，認有再犯之危
    險者；二、依其他法律規定，於接受身心治療或輔導教育後
    ，經鑑定、評估，認有再犯之危險者」。亦即由刑前治療改
    為刑後治療，但治療期間則未予限制，抑且治療處分之日數
    ，復不能折抵有期徒刑、拘役刑期或折抵刑法第42條第6項
    所定罰金數額，殊較舊法不利於行為人，再依舊法規定其鑑
    定報告仍應經審判程式之調查、辯論，保障被告之聽審權，
    予以被告防禦權充分行使，而新法規定之強制治療程式，依
    修正監獄行刑法第81條第1項、第82條之1、第83條第1項等
    相關規定，均未予被告聽審權以行使防禦權之訴訟基本權機
    會，其較不利於被告，經比較新舊法，本件被告所為前開犯
    罪事實欄一所示之罪，依前揭說明，刑法第91條之1性侵害
    治療處分之規定既由刑前治療修正改為刑後治療，修正後之
    規定並非較有利於被告，仍應依刑法第2條第1項前段之規定
    ，適用修正前刑法第91條之1之規定（最高法院96年第3次刑
    事庭會議決議參照）。查本件被告犯罪事實欄一(一)所犯係對
    於未滿14歲之女子為性交罪，經原審依修正前刑法第91條之
    1規定，囑請行政院國軍退除役官兵輔導委員會臺中榮民總
    醫院（下稱臺中榮總）就被告有無施以治療必要為鑑定，雖
    經該鑑定機關以：「一、本次精神鑑定過程，個案能配合應
    答會談及檢查，評估涵蓋個案病史、客觀觀察個案之精神狀
    態、心理衡鑑及病歷記載綜合結果。二、個案在開始與醫師
    會談時，態度防衛，對許多有關性等事物都不願多談，但在
    心理師單獨下能所完成量表，且結果顯示：反對性加害行為
    、贊成性加害者應處罰、對於性加害者採負面的看法，另外
    沒有反社會性格傾向、精神病的傾向等結果。三、綜合以上
    所得資料，建議個案目前有實施治療之必要，且期限約1-3
    年。」等語，有該院99年5月27日中榮醫企字第0990008805
    號函暨檢附之鑑定報告書存卷可參（見原審卷第24至28頁）
    。而本院再送行政院衛生署草屯療養院（下稱草屯療養院）
    鑑定結果，認綜合被告過去生活史、疾病史、心理測驗結果
    、鑑定所得資料及相關影卷結果，被告目前無臨床診斷，被
    告坦承提示其與被害人首度發生關係時，被害人未滿16歲，
    被告表示當時對法律規定不了解，依加拿大法務部公布之性
    侵害加害人靜態因素九九評估表，被告得分1分，預再犯危
    險性為低危險，五年再犯率為百分之六，鑑定期間未見有心
    理異常或特殊之性癖好，且無明之情緒困擾，該院認為被告
    並無相當處所接受關於性犯罪之強制治療之必要等情，有該
    院100年11月11日草療精字第1000009496號函附之精神鑑定
    報告書1份可憑（見本院卷第104至107頁），二者雖有不同
    ，然修正前刑法第91條之1第1項之立法意旨，乃在對於妨害
    性自主犯罪之被告，藉由治療處分以矯正其偏差行為，避免
    其有再犯之虞，是以法院斟酌是否判處施以被告治療處分，
    應以被告有無再為妨害性自主犯罪之虞，而有施以矯治之必
    要以為判斷。上開臺中榮總鑑定報告第4頁記載「由個案目
    前行為與晤談評估，以及在測驗的結未來看，並沒有收集到
    個案有異常性心理的問題存在，另外個案無暴力傷害之情形
    ，可能的危險及傷害程度均不高，整體而言個案的再犯危險
    低。」，復記載「沒有反社會性格傾向、精神病傾向等結果
    」，復參以經原審函詢上開鑑定機關既對被告為上開判斷，
    為何仍建議個案目前有實施治療之必要，該院覆稱：被告於
    整體鑑定過程中，刻意迴避關於性之議題，避免鑑定人員瞭
    解其內在關於性議題之想法，完全否認犯案行為，又不願意
    進一步解釋為何被告，有明顯防衛之態度，雖於大部分之測
    驗顯示無精神疾病或是人格違常，但無法完全排除可能潛在
    之一般或是性心理問題，故建議個案接受治療，在治療關係
    順利發展時，可以降低個案之防衛態度，有機會處理個案內
    在之心理問題等語（原審卷第33頁），認為上開鑑定報告既
    認定被告沒有反社會性格傾向、精神病傾向等結果，且再犯
    危險低，實難僅以被告於鑑定過程中有明顯防衛之態度，遽
    認被告應予強制治療。再者，被告行為期間之長短，則應屬
    量刑之事由，亦不宜作為是否強制治療之唯一考慮因素，且
    就草屯療養院報告嚴謹，前後一致，並無僅因被告迴避問題
    即遽為推論，所為之鑑定，自堪採信。是本院認被告就犯罪
    事實欄一(一)部分犯行，尚無併予宣告強制治療之必要。另就
    被告所為前開犯罪事實欄一(二)所示犯行，依修正後刑法第91
    條之1性侵害治療處分之規定，被告此部分犯行是否強制治
    療已改為「刑之執行期滿前認定」，此部分自無庸為於裁判
    前鑑定被告有無強制治療之必要，或於判決併為強制治療之
    諭知，併此敘明。
七、不另為無罪諭知部分：
  (一)公訴意旨認另以：被告除前揭犯罪事實欄一(二)(三)之犯行外，
    另於96年10月某日半夜、96年10月底，對告訴人甲女為強制
    性交之行為，亦涉犯刑法第221條第1項、兒童及少年福利法
    第70條第1項前段之成年人故意對少年犯強制性交罪等語。
  (二)按犯罪事實應依證據認定之，無證據不得認定犯罪事實；不
    能證明被告犯罪者，應諭知無罪之判決，刑事訴訟法第154
    條第2項、第301條第1項分別定有明文。公訴意旨以被告涉
    有此部分犯行，無非係以告訴人甲女於偵查中所提出之性侵
    時間表及指訴為據，然觀之卷附之性侵時間表，其上並未有
    96年10月某日半夜之記載，公訴人此部分之起訴顯有誤會。
    此外，證人甲女於偵查之始表示被告最後一次性侵時間是在
    96年暑假，嗣於原審審理時經提示偵訊筆錄，並向之確認時
    間，其明確表示時間應係96年9月，且被告於00000000A發現
    那次後，就沒有再對之性侵等語，核與告訴人00000000A於
    偵查中所稱其係於96年暑假時發現被告自甲女房間出來等情
    相符，是可認96年9月某日半夜，應即為被告最後一次性侵
    害甲女之時間。而衡諸告訴人甲女於偵查及原審法院陳稱：
    卷附性侵時間表係其憑記憶、印象往前推想等語，則其上關
    於「96年10月底半夜」之記載既與證人甲女上開指訴之情節
    不符，基於罪疑唯輕之原則，自應就此為有利於被告之認定
    ，原審因認上開期間僅有17次之強制性交之犯行，至公訴意
    旨所指其餘強制性交行為部分，非惟經被告否認在卷，復與
    證人甲女上開證述之最後遭性侵時間不符，原審亦難僅憑證
    人甲女偵查中之證述，為此部分係有罪之認定，是此部分犯
    行證據不足證明，原應為無罪之諭知，惟因檢察官認此部分
    與前揭有罪部分有接續犯之實質上一罪關係，爰不另為無罪
    之諭知，附此敘明。
據上論斷，應依刑事訴訟法第369條第1項前段、第364條、第299
條第1項前段、第300條，刑法第2條第1項、第227條第1項、第3
項，修正前刑法第51條第5款，中華民國九十六年罪犯減刑條例
第2條第1項第3款、第7條，判決如主文。
本案經檢察官朱介斌到庭執行職務。
中    華    民    國   100    年    12    月    27    日
          刑事第十庭      審判長法  官  江  錫  麟
                                法  官  周  瑞  芬
                                法  官  陳      葳                          
以上正本證明與原本無異。     
如不服本判決應於收受送達後10日內向本院提出上訴書狀，其未
敘述上訴之理由者，並得於提起上訴後10日內向本院補提理由書
（均須按他造當事人之人數附繕本）「切勿逕送上級法院」。
                                書記官  王  朔  姿

中    華    民    國   100    年    12    月    27    日
附錄法條：
刑法第227條：
對於未滿十四歲之男女為性交者，處3年以上10年以下有期徒刑
。
對於未滿十四歲之男女為猥褻之行為者，處6月以上5年以下有期
徒刑。
對於十四歲以上未滿十六歲之男女為性交者，處7年以下有期徒
刑。
對於十四歲以上未滿十六歲之男女為猥褻之行為者，處3年以下
有期徒刑。
第1項、第3項之未遂犯罰之。








附表：
  ┌──┬──────────────┐
  │編號│犯罪時間                    │
  ├──┼──────────────┤
  │1   │95年11月某日晚間8、9時許。  │
  ├──┼──────────────┤
  │2   │95年12月某日晚間8、9時許。  │
  ├──┼──────────────┤
  │3   │96年2月某日下午5、6時許。   │
  ├──┼──────────────┤
  │4   │96年2月某日下午5、6時許。   │
  ├──┼──────────────┤
  │5   │96年3月某日下午5、6時許。   │
  ├──┼──────────────┤
  │6   │96年4月某日半夜。           │
  ├──┼──────────────┤
  │7   │96年4月某日半夜。           │
  ├──┼──────────────┤
  │8   │96年5月某日半夜。           │
  ├──┼──────────────┤
  │9   │96年6月某日晚間8、9時許。   │
  ├──┼──────────────┤
  │10  │96年6月某日晚間8、9時許。   │
  ├──┼──────────────┤
  │11  │96年7月某日下午5、6時許。   │
  ├──┼──────────────┤
  │12  │96年7月某日下午3、4時許。   │
  ├──┼──────────────┤
  │13  │96年8月某日晚間8、9時許。   │
  ├──┼──────────────┤
  │14  │96年8月某日晚間8、9時許。   │
  ├──┼──────────────┤
  │15  │96年8月某日半夜。           │
  ├──┼──────────────┤
  │16  │96年9月某日半夜。           │
  └──┴──────────────┘